最高法院刑事判決　　　　　　九十六年度台上字第一一三一號
上　訴　人　甲○○
選任辯護人　賴淑惠律師
上列上訴人因違反藥事法案件，不服台灣高等法院台中分院中華
民國九十五年十二月十三日第二審更審判決（九十四年度重上更
(一)字第二０三號，起訴案號：台灣台中地方法院檢察署八十九年
度偵字第四八二七號、八十九年度偵緝字第九二號），提起上訴
，本院判決如下：
    主  文
原判決撤銷，發回台灣高等法院台中分院。
    理  由
本件原判決撤銷第一審科刑之判決，改判論處上訴人共同連續製
造偽藥罪刑，固非無見。
惟查：(一)、藥事法所稱偽藥，係指藥品經稽查或檢驗有下列各款
情形之一者：一未經核准，擅自製造者。二所含有效成分之名稱
與核准不符者。三將他人產品抽換或摻雜者。四塗改或更換有效
期間之標示者。此觀該法第二十條規定自明。原判決認定上訴人
與陳弘藏（另案審理）二人為製造偽藥販賣牟取非法利益，竟基
於製造偽藥販賣、行使偽造私文書及意圖欺騙他人於類似商品使
用相同於他人註冊商標之概括犯意聯絡，自民國八十七年一月間
起，由陳弘藏提供彰化縣溪州鄉○○路○段五○○巷一號至六號
之處所，作為製造偽藥工廠，另由上訴人負責提供烘乾機、打錠
機等生產偽藥機具及偽藥原料，二人未經主管機關核准，即共同
於上開處所連續製造含有鎮靜安眠劑ＤＩＡＺＥＰＡＭ、維他命
ＴＨＩＡＭＩＮＥ（維他命Ｂ１）、精神神經安定劑ＦＬＵＯＸ
ＥＤＩＮＥ、維他命ＰＹＲＩＤＯＸＩＮＥ（維他命Ｂ６）、制
酸劑ＯＭＥＰＲＡＺＯＬＥ、減肥劑ＯＲＬＩＳＴＡＴ、強心劑
ＡＭＬＯＤＩＰＩＮＥ成分之仿冒百憂解（ＰＲＯＺＡＣ）、讓
你酷（ＸＥＮＩＣＡＬ）、益樂肝（ＤＩＬＡＴＩＮ）及胃藥Ｚ
ＡＮＴＡＣ、ＬＯＳＥＣ等偽藥。八十八年九月間，陳弘藏並購
得一部自動快速膜衣機，裝設於上開處所，製造含有ＳＩＬＤＥ
ＮＡＦＩＬ成分之「威而剛」偽藥等情，理由欄論述扣案藥品經
檢驗結果均係偽藥，有法務部調查局八十八年十一月二十四日八
八發技一之一字第八八一七四四０七號函可稽，並說明扣案之如
原判決附表（下稱附表）一、二、三所示物品，其中關於製造偽
藥之器材，應依藥事法第八十八條之規定宣告沒收，至於其餘物
品，分別為上訴人及共犯陳弘藏犯罪所得，或所有並供犯罪所用
或預備使用之物，應分別依據刑法第三十八條第一項第二、三款
之規定宣告沒收等情。然查依法務部調查局前開函件並未載明扣
案之藥品經檢驗結果均係偽藥等情，且依該函件所示只載明鑑驗
陳弘藏（彰化縣溪洲鄉○○路扣押物）、上訴人（台中市○○路
）扣押物、陳弘藏（台中市○○路）扣押物，似未包括附表二編
號一至四在台中縣大里市○○路一四七巷一二一之五號所查扣之
物，則附表二編號一至四之物品（編號五為傳單）如何能認定係
屬偽藥，原判決未說明其認定之依據及理由，已嫌理由欠備；況
上開函件就附表一編號八、十、十一、十五、二八、二九、三十
，附表二編號十，附表三編號三、五、六、九、十二、均載明「
未發現含有常見藥、毒品成分」，則該等藥品既不含原判決所認
定上訴人製造之ＤＩＡＺＥＰＡＭ等藥品成分，則如何能認定係
上訴人犯罪所得或供犯罪所用或預備使用之物，原判決亦未說明
其理由，亦有判決不備理由之違誤。(二)、藥事法第八十二條製造
偽藥罪之刑責於九十五年五月五日經政府公布修正，並自九十五
年七月一日施行，原判決理由欄僅就行為時法及與九十三年四月
二十一日公布修正之藥事法為比較適用，未將九十五年七月一日
施行之法律亦列入比較適用之範圍，適用法則亦有未當。以上或
為上訴意旨所指摘，或為本院得依職權調查之事項，應認原判決
仍有撤銷發回更審之原因。
據上論結，應依刑事訴訟法第三百九十七條、第四百零一條，判
決如主文。
中　　華　　民　　國　九十六　年    三  　月　  八    日
                      最高法院刑事第六庭
                          審判長法官  呂　潮　澤
                                法官  吳　昆　仁
                                法官  孫　增　同
                                法官  趙　文　淵
                                法官  吳　　　燦
      本件正本證明與原本無異
                                      書  記  官
中　　華　　民　　國　九十六　年　  三 　 月 　十四 　日
                                                    m
